【裁判字號】    97,訴,108
【裁判日期】    970717
【裁判案由】    綜合所得稅
【裁判全文】
臺中高等行政法院判決
                                     97年度訴字第00108號
                              .
原      告  甲○○
訴訟代理人  吳榮昌  律師
被      告  財政部臺灣省中區國稅局
代  表  人  乙○○
訴訟代理人  丙○○
上列當事人間因綜合所得稅事件，原告不服財政部中華民國97年
1月31日台財訴字第09700011910號訴願決定（案號：第00000000
號），提起行政訴訟，本院判決如下︰
    主  文
原告之訴駁回。
訴訟費用由原告負擔。
    事  實及理  由
一、事實概要：緣原告民國（下同）93年度綜合所得稅結算申報
    ，列報其配偶賴春霖對政府之土地捐贈扣除額新台幣（下同
    ）36,343,336元，經被告查得其捐贈之土地係受贈取得，乃
    依財政部94年2月18日台財稅字第09404500070號令釋，以系
    爭土地之公告現值之16%核定捐贈扣除額為5,814,934元，綜
    合所得總額36,921,239元，綜合所得淨額30,157,732元，補
    徵應納稅額10,752,492元。原告不服，就系爭土地之捐贈扣
    除額部分，申經復查未獲變更，提起訴願亦遭駁回，遂提起
    本件行政訴訟。
二、本件原告主張：(一)財政部92年6月3日台財稅字第0920452464
    號及94年2月18日台財稅字第09404500070號函釋並非基於法
    律授權，僅是上級機關為協助下級機關統一解釋法令而訂頒
    之解釋性規定，性質上係屬行政程序法第159條所規定之解
    釋性行政規則，非屬法規命令。系爭函釋之內容對人民受憲
    法保障之財產權作出限制，已具體影響到人民的實體上之權
    利義務，並非僅就所得稅法所為之細節性、技術性事項之補
    充規定，是參照行政程序法第4條及司法院大法官釋字第607
    號及第313號規定，系爭函釋之內容及範圍應具體明確，且
    不得逾越母法之立法目的。惟查，綜觀行為時所得稅法第17
    條第1項第2款第2目第1小目並無關於以「捐贈土地節稅之方
    式申報個人綜合所得稅時，其捐贈價值應如何計算」之規定
    ，條文中亦無授權行政機關得自由認定捐贈價值，是財政部
    92年6月3日台財稅字第0920452464號及94年2月18日台財稅
    字第09404500070號函釋在無任何法律授權下擅自創造法律
    ，對人民之財產權做出限制（處罰），即非適法，有違法律
    保留原則，是以，系爭函釋應予廢棄，以免過渡侵害人民受
    憲法保障之財產權。(二)所得稅法並未規定如何計算捐贈財產
    之金額，故須適用其他相關法律之規定。所得稅法係於32年
    2月17日制定公布，而所得稅法第17條第1項第2款第2目第1
    小目於61年12月30日修訂為目前的條文，但所得稅法在制定
    及修正時皆未對捐贈財產金額之計算設有規定，立法者為彌
    補此立法疏漏，故於後法（即遺產及贈與稅法與土地稅法）
    中訂有詳細規定。遺產及贈與稅法係於62年2月6日制定公布
    ，而遺產及贈與稅法第10條於84年1月13日修訂為目前之條
    文，又土地稅法第30條之1於78年10月30日修正公布，此二
    規定正好補足所得稅法未規定捐贈財產金額如何計算之問題
    ，理應與所得稅法搭配適用。因此，納稅義務人捐贈土地給
    政府，依所得稅法第17條第1項第2款第2目第1小目、遺產及
    贈與稅法第10條及土地稅法第30條之1規定，得於申報綜合
    所得稅時列舉扣除，且其捐贈土地金額之計算應以公告土地
    現值為準。財政部92年6月3日台財稅字第0920452464號及財
    政部94年2月18日台財稅字第09404500070號函釋，未受法律
    授權，且其內容與遺產及贈與稅法第10條及土地稅法第30條
    之1規定牴觸，不當限縮遺產及贈與稅法第10條及土地稅法
    第30條之1有關人民捐贈土地予政府之金額計算方式，下級
    機關無遵守義務，應不予適用，否則即違反依法行政及法律
    優位原則。本件原告捐贈系爭土地之捐贈價值應以系爭土地
    公告現值作為土地捐贈之價額，而被告竟主張原告申報綜合
    所得稅的捐地價值不得以公告現值計算，顯與現行相關法律
    有所違背，應屬違法。(三)查92年度以前之綜合所得稅結算申
    報，納稅義務人依法捐地節稅，財政部皆依法准許納稅義務
    人以捐贈土地之公告現值列報土地捐贈列舉扣除額，且政府
    亦鼓勵納稅義務人捐地節稅，此從財政部台北市國稅局所印
    製之「節稅秘笈」第17頁即可得知。因此，人民依法捐地節
    稅已行之有年，在法律未修改前，納稅義務人已對財政部如
    何核定土地捐贈列舉扣除額之金額產生信賴，並著手買地進
    行節稅之規劃，除非法律有所變更，財政部不得任意變更核
    定基準，否則即有違信賴保護原則。惟財政部竟在法律未作
    修改的情況下，擅自以財政部92年6月3日台財稅字第092045
    2464號及財政部94年2月18日台財稅字第09404500070號函釋
    限縮法律之規定，將93年度以後之綜合所得稅結算申報，土
    地捐贈列舉扣除額僅依土地公告現值之16%核定，對92年度
    以前及93年度以後的土地捐贈作差別待遇，違反平等原則，
    亦有違信賴保護原則。財政部上開函釋無法律授權卻限制人
    民依法捐地節稅之權利，違反法律保留原則；且對相同的事
    實為不同之對待，違反平等原則；並在未修法的情況下不顧
    人民對法律及行政行為之信賴，有違信賴保護原則。被告對
    於原告主張應依遺產及贈與稅法第10條及土地稅法第30條之
    1規定以土地公告現值核定土地捐贈列舉扣除額，並未具體
    說明為何在法律有明文規定之情況下，仍捨法律文義不用，
    而逕自以未受法律授權的行政命令限制納稅義務人依法捐地
    節稅之權利。雖所得稅法與遺產及贈與稅法有不同之立法目
    的，但稅法皆是以政府財政收入為目的，而政府要課稅必須
    有計算稅基的標準，所得稅法以所得為稅基，故其只規定所
    得的計算方式，就捐贈的部份如何計算扣除額，因本質上是
    屬於贈與行為，故將其捐贈價值的計算規定在遺產及贈與稅
    法，並無不妥，更無體例上不能互相適用的疑慮，且遺產及
    贈與稅法之立法係後於所得稅法有關捐贈抵稅之規定，應可
    判定立法機關之立法目的。故人民捐贈土地予政府的價值計
    算方式，應適用遺產及贈與稅法第10條第1項及第3項之規定
    ，以公告土地現值為準。立法者為了補充所得稅法未規定人
    民對於政府之捐贈土地價值如何計算之漏洞，故特別於土地
    稅法規定計算標準，如此稽徵機關更應適用土地稅法第30條
    之1第1款之規定，計算政府受贈土地之價值。被告在計算綜
    合所得稅列舉扣除額時，於法律（遺產及贈與稅法、土地稅
    法）有明文規定土地贈與價值如何計算的情況下，仍執意以
    行政函釋限縮法律的適用，已嚴重違反依法行政原則。(四)本
    案有關人民捐贈土地予政府之價值計算基準，既然遺產及贈
    與稅法第10條第1項及第3項、土地稅法第30條之1第1款已明
    文規定應以公告土地現值為準，適用法律之機關即不得以實
    質課稅原則為理由，而為踰越法律文義之解釋，故被告應以
    公告土地現值核定系爭捐贈土地之價額，並以此作為原告綜
    合所得稅的列舉扣除額。雖所得稅法未規定捐贈予政府之土
    地價值如何計算，但遺產及贈與稅法第10條第1項及第3項、
    土地稅法第30條之1第1款已明文規定，故人民依法捐地節稅
    ，本是納稅義務人之權利，不能以捐贈土地的「市價」可能
    低於「公告土地現值」，即剝奪人民依法捐地節稅之權利。
    實質課稅原則及租稅公平負擔原則固為稅法上的原理原則，
    應予遵守，但該二項原則並非可毫無限制而無限上綱；立法
    機關本得基於稽徵經濟原則及社會政策之考量而為租稅優惠
    措施，故有關捐贈土地之價值計算，就稽徵技術而言，核實
    認定不符合稽徵經濟原則，故立法機關為避免核實認定困難
    及產生認定標準不同之爭議，於法律明文規定以公告土地現
    值為基準。因此，適用法律之機關應予遵守，不得再以實質
    課稅原則作踰越法律文義之解釋，否則即違反租稅法定主義
    ，應屬違法。財政部亦知核實認列土地捐贈價值有稽徵上的
    困難，為稽徵經濟原則的考量，乃以行政函釋規定一定比例
    （公告現值的16%）為核定標準；但同樣是基於稽徵經濟原
    則的考量，何以立法機關已考慮過並完成立法，可以再由行
    政機關為不同標準的認定（即立法機關規定公告現值100%，
    而行政機關限縮為公告現值16%）?行政機關顯然有越俎代庖
    之嫌，是系爭財政部函釋應屬違法。(五)原告之配偶賴春霖捐
    贈予彰化縣員林鎮公所（以下簡稱員林鎮公所）之台北市○
    ○區○○路1小段205地號土地，原為林青憓與原告等6人所
    有，而後系爭土地與案外7筆土地合併分割，由原告等6人取
    得系爭土地全部，林青憓取得案外七筆土地全部，惟因分割
    後，原告等6人取得系爭土地之價值較原告等6人原本所持有
    的土地價值高出許多，依約定，原告等6人須分別以金錢補
    償林青憓因土地合併分割所造成持有土地價值減少之損失，
    而補償金額即為系爭土地之公告現值。為擔保原告等6人於
    合併分割取得系爭土地後會依約給付補償金予林青憓，本應
    由原告等6人就系爭土地分別設定抵押權予林青憓，惟因林
    青憓原本即為系爭土地之所有權人之一，無法將自己所有的
    土地設定抵押權給自己，故林青憓只能將系爭土地設定抵押
    權予配偶巫國想，一方面達成對巫國想贈與金錢之目的，另
    一方面又能達到擔保原告等6人會依約給付補償金之目的。
    本件除上開台北市○○區○○路1小段205地號土地外之其餘
    12筆土地，於土地合併分割之前，先由巫國想設定接近公告
    現值之抵押權予林青憓，亦同此意旨，係為履行贈與之目的
    ，亦係為擔保原告依約給付補償金。故林青憓與巫國想相互
    設定抵押權，係為擔保夫妻間相互贈與，並擔保土地合併分
    割後之補償金給付（從另一種角度觀之，可說是土地互易之
    價金），並非如被告所主張係藉此墊高土地之價值，故林青
    憓與巫國想間之抵押權設定並未不合法。而原告經共有土地
    合併分割後取得本件13筆土地，並將系爭13筆土地贈與予原
    告之配偶賴春霖，由賴春霖承受抵押權，並分別對林青憓及
    巫國想清償，以履行當初給付補償金之約定，其過程合乎情
    理。故原告之配偶賴春霖取得系爭13筆土地之成本即為清償
    抵押權之金額（公告現值）。因此，原告既已提出取得系爭
    13筆土地之確實成本證明，被告即應以系爭13筆土地取得之
    確實成本核實認列，不得在無其他積極證據佐證之情況下，
    曲解本件設定抵押權之意義，空言原告取得系爭13筆土地之
    過程不合理等等，而逕依系爭13筆土地之公告現值16%核定
    土地捐贈列舉扣除額。(六)退步言，縱使鈞院認為財政部系爭
    函釋合法，則依財政部94年2月18日台財稅字第09404500070
    號函釋，在「非屬公共設施保留地且情形特殊」之情況，稽
    徵機關應研析具體意見專案報部核定。查坐落於台北市○○
    區○○路1小段205地號土地原為原告與第三人林青憓等6人
    所共有，與案外8筆土地合併分割後，由原告取得台北市○
    ○區○○路1小段205地號土地持分101842/900000，系爭土
    地上並有設定予第三人巫國想之抵押權存在，原告之配偶賴
    春霖於93年11月間受贈取得系爭土地，並承受系爭土地上向
    第三人巫國想設定之抵押權債務，嗣原告之配偶於93年12月
    間與王坤復等5人清償上開之抵押權債務，並塗消抵押權設
    定，且將系爭土地於93年11月間捐贈予員林鎮公所。次查，
    除上開土地外，其餘12筆土地原屬原告與第三人巫國想所共
    有，與案外4筆土地共同分割後由原告取得系爭12筆土地之
    持分全部，系爭12筆土地上並有設定予第三人林青憓之抵押
    權存在，原告之配偶賴春霖於93年11月間受贈取得系爭土地
    ，並承受系爭12筆土地上向第三人林青憓設定之抵押權債務
    24,400,000元，嗣原告之配偶於93年12月間清償上開之抵押
    權債務24,400,000元，並塗消抵押權設定，且將系爭土地於
    93年12月間捐贈予員林鎮公所。綜上，系爭13筆土地至少價
    值抵押權設定之債權額（略高於系爭13筆土地之公告現值）
    ，故原告於93年度綜合所得稅結算申報時，以系爭13筆土地
    之公告現值申報捐贈列舉扣除額36,343,336元，並無違誤。
    換言之，本件原告之配偶贈與予彰化縣員林鎮公所之系爭13
    筆土地，雖係取自原告之贈與，惟系爭13筆土地上原設定有
    抵押權，因此原告之配偶受贈取得系爭13筆土地係屬附負擔
    贈與，並非無償受贈，且原告之配偶取得系爭13筆土地後已
    清償抵押債務，並辦理塗銷抵押權登記，更可證明原告之配
    偶取得系爭13筆土地之成本即為抵押債權，係屬情形特殊，
    被告應研析具體意見專案報部核定，並依原告取得系爭13筆
    土地之確實成本核定原告之土地捐贈列舉扣除額才是。另基
    於私法自治原則及私有財產制之精神，土地所有權人要如何
    買賣、處分其所有物，在法律規定之範圍內，係屬土地所有
    權人之自由，不管土地所有權人買賣及設定抵押權的動機為
    何，只要合法，稽徵機關皆無干預之權利，更不得因土地買
    賣轉手分割次數頻繁、設定抵押權與清償債務塗銷抵押權的
    時間緊湊，即認定原告係藉此墊高土地取得價值。何況原告
    已提出土地交易取得確實成本之證據，稽徵機關即應依原告
    所提出之證據，准予原告依土地取得確實成本36,343,336元
    申報土地捐贈列舉扣除額。(七)綜上所述，被告以系爭13筆土
    地公告現值之16%核定原告93年度土地捐贈列舉扣除額為5,8
    14,934元，係屬違法。請鈞院適用遺產及贈與稅法第10條第
    1項及第3項、土地稅法第30條之1第1款之規定，准予原告依
    捐贈土地之公告現值申報列舉扣除額，並拒絕適用系爭二財
    政部函釋。退步言，縱使認為系爭二財政部函示合法，亦應
    依原告之配偶取得成本確實證明，准予依土地公告現值核定
    土地捐贈列舉扣除額等情，並聲明求為判決撤銷訴願決定及
    原處分。
三、被告則以：原告93年度綜合所得稅結算申報，列報土地捐贈
    扣除額36,343,336元，嗣經被告調查發現原告配偶賴春霖捐
    贈予員林鎮公所之台北市○○區○○路1小段205地號、桃園
    縣桃園市○路段0000-000、0000-000、0000-000、0000-000
    、0000-000、0000-000、0000-000、0000-000、0000-000、
    0000-000地號及桃園縣八德市○○○段90-156、90-157地號
    等13筆土地，係自原告贈與而取得，乃通報被告所屬民權稽
    徵所依據93年度個人捐贈土地列報綜合所得稅捐贈列舉扣除
    額認定標準，按該筆持分土地之公告土地現值36,343,336元
    之16%計算，核定土地捐贈扣除額5,814,934元。原告不服，
    申請復查主張系爭土地為「第三種住宅區」及「第一種住宅
    區」顯非屬公共設施用地，不得逕以公告土地現值之16﹪計
    算捐贈扣除額，且該土地雖取自配偶之贈與，然係附有負擔
    之贈與，原告已依負擔完全履行清償，並非無償受贈取得；
    另系爭土地已於93年度完成捐贈，被告不得以94年度發布之
    法規溯及既往處分發生在先之土地捐贈行為，亦有適用法令
    錯誤及溯及既往之違法云云，經被告復查決定略以：
    (1)台北市○○區○○路1小段205地號土地部分：案外人林青
    憓、陳吳釵、賴淑貞、張美華、鄭陳阿味、陳麗美及原告等
    7人於93年10月5日以150餘萬元之低價取得台北市○○區○
    ○路1小段205地號土地，並持分共有（林青憓持分比例高達
    899,988/900,000，原告等6人僅持分12/900,000）。林青憓
    於93年10月15日將其土地持分部分，設定最高限額抵押權（
    擔保權利金額105,760,000元）予其配偶巫國想，再將系爭
    土地併同台中市○區○○段27-33、27-68、27-438、53-10
    號、台北市○○區○○段3小段237號及台南市○○段322、3
    24號等土地（林青憓持分比例僅占0.3%，原告等6人持分高
    達99.7%）重新分割，分割後原告等6人取得系爭土地之全部
    （原告持有系爭土地比例101,842/900,000），林青憓則取
    得台中市○○段、台北市○○段及台南市○○段土地之全部
    。原告旋即於93年11月23日將該筆持分土地贈與其配偶賴春
    霖，賴春霖旋即於同年12月14日將該土地捐贈予員林鎮公所
    ，並列報93年度綜合所得稅土地捐贈扣除額11,968,536元（
    公告土地現值111,000元/平方公尺×952.87平方公尺×101,
    842/900,000）。有員林鎮公所93年12月22日員鎮工字第093
    0037049號函、巫國想說明書、上開土地之土地登記簿謄本
    、土地分割明細表、土地登記申請書等資料影本及地政事務
    所異動索引查詢資料可稽。(2)桃園縣桃園市○路段0000-000
    地號等10筆土地部分：案外人巫國想先於93年10月21日將其
    以共有物分割取得之桃園縣中路段0000-000、0000-000、00
    00-000、0000-000、0000-000、0000-000、0000-000、0000
    -000、0000-000、0000-000地號等10筆土地，設定擔保權利
    金額接近公告土地現值之抵押權予其配偶林青憓。巫國想於
    同日出售前揭土地之一小部分所有權予原告。同年11月10日
    巫國想再將其與原告等共有之上開各地號土地辦理分割，分
    割後原告取得前揭土地持分全部土地，公告土地現值計23,2
    06,800元。原告旋於同年月29日將系爭10筆土地贈與予配偶
    賴春霖。賴春霖嗣於同年12月9日以對林青憓之債權已清償
    為由，辦理抵押權塗銷登記，並將該筆土地於同日捐贈予員
    林鎮公所。有該公所93年12月15日員鎮工字第0930036340號
    函、上開土地之土地登記簿謄本、土地分割明細表、土地登
    記申請書等資料影本及地政事務所異動索引查詢資料可稽。
    (3)桃園縣八德市○○○段90-156、90-157地號土地部分：案
    外人巫國想先於93年10月21日將其以共有物分割取得之桃園
    縣八德市○○○段90-156及90-157地號等2筆土地，設定擔
    保權利金額接近公告土地現值之抵押權予其配偶林青憓。巫
    國想於同日出售前揭土地之一小部分所有權予原告。同年11
    月10日巫國想再將其與原告等共有之上開各地號土地辦理分
    割，分割後原告取得前揭土地持分全部土地，公告土地現值
    計1,168,000元。原告旋於同年月26日將系爭2筆土地贈與予
    配偶賴春霖。賴春霖嗣於同年12月15日以對林青憓之債權已
    清償為由，辦理抵押權塗銷登記，並將該筆土地於同日捐贈
    予員林鎮公所。有該公所93年12月22日員鎮工字第09300370
    42號函、上開土地之土地登記簿謄本、土地分割明細表、土
    地登記申請書等資料影本及地政事務所異動索引查詢資料可
    稽。(4)原告主張其配偶賴春霖捐贈員林鎮公所之土地雖取自
    原告之贈與，然係附有負擔之贈與，原告配偶已依負擔完全
    履行清償，並非無償受贈取得，並提示其配偶賴春霖於93年
    11、12月間匯款予巫國想11,968,536元及林青憓23,874,800
    元之匯款證明、債權債務清償聲明書。惟查：系爭台北市○
    ○區○○路1小段205地號土地於林青憓取得後，於93年10月
    15日設定抵押權予其配偶巫國想，並隨即於同年11月23日申
    請變更債務人為原告配偶賴春霖、王坤復（配偶陳麗美）、
    鄭森煤（配偶鄭陳阿味）、陳瑞欽（配偶張美華）、陳瑞龍
    （配偶賴淑貞）及陳瑞榮（配偶陳吳釵）等6人，渠等6人分
    別於93年11、12月間按其權利範圍及清償金額匯款予巫國想
    ，主張已完全清償抵押權債務，並向台北市士林地政事務所
    塗銷該抵押權登記，又渠等6人隨即將取得之持分土地捐贈
    予員林鎮公所，並申報93年度捐贈土地扣除額。觀察其交易
    型態，原土地所有權人林青憓並無實際債權債務關係即設定
    抵押權予其配偶（依其抵押權設定書記載係為土地買賣價金
    保證之擔保），並一舉將土地之抵押權額度提高至該土地之
    公告土地現值105,760,000元（原告配偶為11,968,536元）
    ，短短期間內所設定之抵押擔保權利總金額為該土地原成交
    價格近百倍，且設定抵押債權之對象竟為其配偶巫國想。又
    渠等6人捐贈之土地皆係由配偶原持有之台中市○區○○段2
    7-33、27-68、27-438號、台北市○○區○○段3小段237號
    及台南市○○段322號等土地與系爭土地合併，再分割共有
    物後交換取得；另桃園縣桃園市及八德市系爭12筆土地亦循
    前開土地買賣、分割共有物、設定高額抵押權、買賣、分割
    、贈與配偶及贈與員林鎮公所模式，其目的無非利用吳國想
    與其配偶林青憓相互設定高額抵押權後，再出售予原告，藉
    以墊高土地取得成本。次查原告雖舉證其配偶賴春霖自其合
    作金庫中興分行帳戶匯款支付巫國想及其配偶林青憓共計36
    ,343,336元，並以此資金作為賴春霖捐地付款之資金證明，
    然賴春霖該銀行帳戶資金來源，係由巫國想所開票據計30,3
    91,530元及案外人林益任所開票據計5,133,600元，有賴春
    霖合作金庫中興分行交易明細表可稽。又查林益任給付賴春
    霖5,133,600元係向其購買台北縣三芝鄉○○○段埔頭坑小
    段74-9地號土地之價金，且林清憓亦將該土地捐贈予員林鎮
    公所，並列報土地捐贈扣除額；另巫國想給付賴春霖30,391
    ,530元係向其購買台北縣中和市○○○段頂南勢角小段248-
    55地號等14筆土地之價款，有全國贈與資料清單、台北縣淡
    水地政事務所95年5月12日北縣淡第登字第0950005374號函
    及巫國想等人土地交易明細表可稽。綜觀其交易之資金流程
    、土地移轉方式及購地捐贈規劃同出一轍，係由巫國想以低
    於公告現值甚多之價格，向全省地主購買私設道路及公共設
    施保留地土地（私設道路約以公告土地現值3﹪價格取得，
    公共設施保留地則約以公告土地現值10﹪或12﹪取得），於
    無實際債權債務關係下將取得之土地設定抵押權，設定金額
    （與公告現值相近）非但遠高於購入土地成本，設定對象又
    為其配偶，且抵押權設定後隨即出售予原告，原告旋即贈與
    配偶賴春霖用以申報捐贈扣除額，凡此種種皆有違常情，故
    原告主張系爭土地並非無償受贈及應核實認列取得成本乙節
    ，核不足採。(5)另原告主張系爭土地為「第三種住宅區」及
    「第一種住宅區」非屬公共設施保留地，應專案報財政部核
    實認定扣除金額，不得逕以土地公告現值之16﹪計算捐贈扣
    除額乙節，然查：台北市○○區○○路1小段205地號土地使
    用分區雖劃分為第三種住宅區，惟該地號地目別為「道」，
    有系爭土地登記謄本、地籍圖謄本可稽。桃園縣桃園市○路
    段0000-000地號等10筆土地劃分為第一種住宅區，該等地號
    地目別為「道」、「田」及「建」等，惟前揭10筆土地坐落
    桃園縣桃園市○路○街巷弄內，目前均作道路使用，有系爭
    土地登記謄本、地籍圖謄本、桃園縣桃園市公所96年7月30
    日桃市都字第0960039123號函、GIS地理資訊系統地籍現況
    套繪圖及現場照片可稽。桃園縣八德市○○○段90-156、90
    -157地號土地係屬非都市土地，目前亦為道路用地，有系爭
    土地登記謄本、地籍圖謄本、桃園縣八德市公所96年7月26
    日德工字第0960019588號函、航照圖及現場照片可稽。是系
    爭土地為道路用地，原核依首揭財政部94年2月18日台財稅
    字第09404500070號令規定，以原告購入之土地捐贈而未能
    提示取得成本確實證據，扣除金額依公告土地現值之16﹪計
    算並無違誤。(6)又原告主張系爭土地已於93年11月25日、12
    月1日捐贈予員林鎮公所，並於同年12月9日及14日分別完成
    登記，被告以94年度發布之法令認定其捐贈扣除額，有適用
    法令錯誤及溯及既往之違法云云。按行政機關本於其法定職
    權，在作用上得就法律或法條之不足予以補充，且屬於執行
    法律所必要之細節性予以解釋，查與法律之本旨不相牴觸；
    且行政主管機關就行政法規所為釋示，係闡明法規原意。本
    件財政部92年6月3日台財稅字第0920452464號令釋，乃基於
    中央財稅主管機關職權，就所得稅法第17條第1項第2款第2
    目之1捐贈列舉扣除金額計算之解釋，符合立法意旨及租稅
    公平原則；另94年2月18日台財稅字第09404500070號令係為
    補充上開解釋之認定標準，就未能提出土地取得成本或土地
    係受贈取得者，以公告土地現值之16﹪核定93年度個人捐贈
    土地列報捐贈列舉扣除金額，與法律並無牴觸，亦無違反誠
    信原則或其他法律一般原則。綜上，本案原告捐贈員林鎮公
    所之土地係取自其配偶之贈與，原核定依首揭財政部令釋意
    旨及認定標準，按公告土地現值之16%計算，據以核定原告9
    3年度捐贈列舉扣除額為5,814,934元並無不合，復查後遂予
    以駁回。原告不服提起訴願，除仍執前詞外主張財政部92年
    6月3日台財稅字第0920452464號令及94年2月18日台財稅字
    第09404500070號令，未經法律授權，其內容與遺產及贈與
    稅法第10條及土地稅法第30條之1規定牴觸，不當限縮有關
    人民捐贈土地予政府之金額計算方式，下級機關應不予適用
    ，否則違反依法行政及法律優位原則，原告依系爭土地之公
    告現值36,343,336元，列報土地捐贈扣除額應予准許云云，
    經財政部訴願決定維持原處分。原告不服，提起本件訴訟，
    仍復執前詞爭執，復無新事證可稽，所訴委不足採等語，資
    為抗辯。並聲明求為判決駁回原告之訴。
四、兩造之爭點在於「捐贈土地之價值」為何？經查：
    (一)按「個人之綜合所得稅，就個人綜合所得總額，減除免稅
      額及扣除額後之綜合所得淨額計徵之。」、「按前三條規
      定計得之個人綜合所得總額，減除下列免稅額及扣除額後
      之餘額，為個人之綜合所得淨額：一、‧‧‧二、扣除額
      ：納稅義務人就下列標準扣除額或列舉扣除額擇一減除外
      ，並減除特別扣除額：(一)‧‧‧(二)列舉扣除額：1.捐贈：
      對於教育、文化、公益、慈善機構或團體之捐贈總額最高
      不超過綜合所得總額20%為限。但有關國防、勞軍之捐贈
      及對政府之捐獻，不受金額之限制。」分別為行為時所得
      稅法第13條及第17條第1項第2款第2目之1所明定；又「一
      、自93年1月1日起，個人以購入之土地捐贈，已提出土地
      取得成本確實證據者，其綜合所得稅捐贈列舉扣除金額之
      計算，依所得稅法第17條第1項第2款第2目第1小目（現行
      法稱為第2目之1）之規定核實減除；‧‧‧。三、個人以
      購入之土地捐贈未能提具土地取得成本確實證據或土地係
      受贈取得者，其捐贈列舉扣除金額之計算，稽徵機關得依
      本部核定之標準認定之。該標準由本部各地區國稅局參照
      捐贈年度土地市場交易情形擬訂，報請本部核定。」及「
      93年度個人捐贈土地列報綜合所得稅捐贈列舉扣除金額認
      定標準：個人以購入之土地捐贈而未能提示土地取得成本
      確實證據，或土地係受贈或繼承取得者，除非屬公共設施
      保留地且情形特殊，經稽徵機關研析具體意見專案報部核
      定者外，其綜合所得稅捐贈列舉扣除金額依土地公告現值
      之16﹪計算。」分別經本部92年6月3日台財稅字第092045
      2464號及94年2月18日台財稅字第09404500070號令釋有案
      。
    (二)又「個人之綜合所得稅，就個人綜合所得總額，減除免稅
      額及扣除額後之綜合所得淨額計徵之。」為所得稅法第13
      條所明定。揆諸其規範意旨，在於個人所得之產生係由個
      人利用社會所提供之營利可能，致個人財產有所增益，就
      此種社會提供之營利可能而生之所得，藉由所得稅法由國
      家取得參與分配之權，此亦為個人所得之社會義務。是以
      ，個人所得之獲取，背後有賴國家對生產、職業法律制度
      之存在，利用國家之貨幣政策、商業政策及景氣政策等經
      濟政策為基礎，藉由所得稅法實現個人所得之社會義務，
      個人因參與市場交易而取得個人綜合所得總額，減去免稅
      額與扣除額後之餘額，即為個人綜合所得淨額，課徵綜合
      所得稅。而所得稅法第17條第1項第2款第2目第1小目規定
      ：「二、扣除額：納稅義務人就左列標準扣除額或列舉扣
      除額擇一減除外，並減除特別扣除額．．．(二)列舉扣除額
      ：一、捐贈：對於教育、文化、公益、慈善機構或團體之
      捐贈總額最高不超過綜合所得總額20%為限。但有關國防
      、勞軍之捐贈及對政府之捐獻，不受金額之限制。」係鑑
      於個人對教育、文化、公益、慈善機構或團體之捐贈，或
      對國防、勞軍之捐贈及對政府之捐獻，為助益於社會及政
      府機關之行為，具有增進公共利益之內涵，所得稅法乃特
      別規定，給予免除租稅之優惠措施。此觀司法院釋字第56
      5號解釋理由書「依租稅平等原則納稅義務人固應按其實
      質稅負能力，負擔應負之稅捐。惟為增進公共利益，依立
      法授權裁量之範圍，設例外或特別規定，給予特定範圍納
      稅義務人減輕或免除租稅之優惠措施，而為有正當理由之
      差別待遇者，尚非憲法第7條規定所不許。」即本斯旨，
      亦證明確。
    (三)而63年12月17日修正所得稅法第17條第3款第2目之立法理
      由，乃認為捐贈扣除之限制，原在保障稅收，防止浮濫，
      惟對國防勞軍之捐獻及對政府之捐獻，應無限制必要，故
      修正之。亦即現行所得稅法第17條第1項第2款第2目第1小
      目之規定，為防個人浮濫以捐贈之方式，取得租稅優惠，
      侵害國家稅收，乃限制個人對於教育、文化、公益、慈善
      機構或團體之捐贈總額最高不超過綜合所得總額20%，而
      個人對國防勞軍及政府捐獻，就該部分捐贈扣除額，尚無
      捐贈總額之限制。然而列舉扣除額立法緣由，係以成本支
      出作為核實認列原則，是仍應以成本支出作為核實認列之
      準據。
    (四)另「憲法第19條規定『人民有依法律納稅之義務』，係指
      人民有依法律所定要件負繳納稅捐之義務或享減免繳納之
      優惠而言。稅法之解釋，應本於租稅法律主義之精神，依
      各該法律之立法目的，衡酌經濟上之意義及實質課稅之公
      平原則為之。」亦分別經司法院釋字第420號及第496號解
      釋有案。是租稅法所重視者，應為足以表徵納稅能力之實
      質經濟事實，而非其外觀之法律行為或形式上之登記事項
      ，對實質上相同經濟活動所產生之相同經濟利益，應課以
      相同之租稅，始符合租稅法律主義所要求之公平及實質課
      稅原則。而實質課稅原則為租稅法律主義之內涵及當然歸
      趨，故有關課徵租稅構成要件事實之判斷及認定，自亦應
      以其實質上經濟事實關係及所產生之實質經濟利益為準，
      而非以形式外觀為準，否則勢將造成鼓勵投機或規避稅法
      之適用，無以實現租稅公平之基本理念及要求。而所得稅
      法第17條第1項第2款第2目第1小目規定，主要目的在於個
      人對國防、勞軍之捐贈及對政府之捐獻，係助益於社會及
      政府機關之行為，具有增進公共利益之內涵，故給予免除
      租稅之優惠措施，惟捐贈土地予政府因有計算捐贈土地扣
      除額之問題，遂發生納稅義務人先按土地公告現值10%至1
      2%之低價向地主購入土地，其後捐贈該土地予政府，再以
      該土地之公告現值全部作為列舉捐贈土地之扣除額，以降
      低所得淨額，達到降低所得稅之目的，即納稅義務人實際
      交易成本僅為公告現值之10%至12%，卻以公告現值百分之
      百認列捐贈扣除額，即已構成以迂迴行為或其他異常之法
      形式，而同時卻能減輕或排除與通常法形式相連結之稅捐
      負擔，而屬租稅規避。因之依所得稅法實質課稅原則，計
      算捐贈土地予政府之扣除額，尚非以形式外觀為準，應以
      其實質上經濟事實為準，否則造成鼓勵投機或規避稅法之
      適用，無以實現租稅公平之基本理念及要求。準此，財政
      部本於行政主管機關之地位，就如何貫徹所得稅法第17條
      第1項第2款第2目第1小目規定之執行，衡諸經濟上之意義
      及實質課稅之公平原則，並參酌各地區稅捐稽徵機關轄區
      內93年度土地市場交易之實際情形，作成財政部94年2月
      18日台財稅字第09404500070號令釋，關於捐贈土地予政
      府之列舉扣除額之計算，如係屬個人購入之土地捐贈應提
      示土地取得成本確實證據，核實認列；如土地係受贈或繼
      承取得者，除非屬公共設施保留地且情形特殊，經稽徵機
      關研析具體意見專案報部核定者外，其綜合所得稅捐贈列
      舉扣除金額依土地公告現值之16%計算，作為列舉扣除額
      標準，尚無不合（最高行政法院96年度判字第2087號判決
      參照）。核該函釋意旨，即本於列舉扣除額應以成本支出
      概念作為核實認列原則，與法規原意尚無違背，自無增加
      法律所無之限制，符合租稅法律主義內涵及實質課稅原則
      之精神。
    (五)再財政部92年6月3日台財稅字第0920452464號令釋謂：「
      主旨：一、自93年1月1日起，個人以購入之土地捐贈，已
      提出土地取得成本確實證據者，其綜合所得稅捐贈列舉扣
      除金額之計算，依所得稅法第17條第1項第2款第2目第1小
      目之規定核實減除；購入年度與捐贈年度不同者，其捐贈
      列舉扣除金額之計算，按消費者物價指數調整之，調整金
      額以千元為單位，未達千元者按百元數四捨五入。二、個
      人以購入之土地捐贈，應檢附左列文件：(一)受贈機關、機
      構或團體開具領受捐贈之證明文件。(二)購入該捐贈土地之
      買賣契約書及付款證明，或其他足資證明文件。三、個人
      以購入之土地捐贈未能提具土地取得成本確實證據或土地
      係受贈取得者，其捐贈列舉扣除金額之計算，稽徵機關得
      依本部核定之標準認定之。該標準由本部各地區國稅局參
      照捐贈年度土地市場交易情形擬訂，報請本部核定。」仍
      係以捐贈者取得土地之確實成本，為核實列報扣除額之憑
      據，而在捐贈者無從取具成本證據或無償受贈情形，此令
      釋明定捐贈列舉扣除金額之計算方式，採推計扣除方式，
      即列舉扣除金額之計算，稽徵機關得依財政部核定之標準
      認定之。該標準由財政部各地區國稅局參照捐贈年度土地
      市場交易情形擬訂，報請財政部核定實施。易言之，在無
      從取具土地取得成本確實證據或土地係無償受贈取得時，
      稽徵機關即應依財政部核定之標準認定扣除額。從而，財
      政部92年6月3日台財稅字第0920452464號令釋，個人以購
      入之土地捐贈，列舉扣除金額之計算，已提出土地取得成
      本者，以土地之取得成本為準；未能提出土地取得成本或
      土地係受贈取得者，依財政部參照捐贈年度土地市場交易
      情形核定之標準認定之。上開令釋，乃財政部基於中央財
      稅主管機關職權，就所得稅法第17條第1項第2款第2目第1
      小目捐贈列舉扣除金額計算之立法意旨所作之解釋，並未
      增加該法條規定所無之限制；而財政部94年2月18日台財
      稅字第09404500070號令則係依上開令釋意旨，核定93年
      度個人捐贈土地列報捐贈列舉扣除金額認定之標準為土地
      公告現值之16﹪，則為補充本部92年6月3日台財稅字第09
      20452464號令第3點所釋之認定標準，並無違反法律保留
      原則及平等原則。
    (六)本件原告93年度綜合所得稅結算申報，列報土地捐贈扣除
      額36,343,336元，嗣經被告調查發現原告配偶賴春霖捐贈
      予員林鎮公所之台北市○○區○○路1小段205地號、桃園
      縣桃園市○路段0000-000、0000-000、0000-000、0000-0
      00、0000-000、0000-000、0000-000、0000-000、0000-0
      00、0000-000地號及桃園縣八德市○○○段90-156、90-1
      57地號等13筆土地，係自原告贈與而取得，乃通報被告所
      屬民權稽徵所依據93年度個人捐贈土地列報綜合所得稅捐
      贈列舉扣除額認定標準，按該筆持分土地之公告土地現值
      36,343,336元之16%計算，核定土地捐贈扣除額5,814,934
      元。原告不服申請復查，主張系爭土地為「第三種住宅區
      」及「第一種住宅區」顯非屬公共設施用地，不得逕以公
      告土地現值之16﹪計算捐贈扣除額，且該土地雖取自配偶
      之贈與，然係附有負擔之贈與，原告已依負擔完全履行清
      償，並非無償受贈取得；另系爭土地已於93年度完成捐贈
      ，被告不得以94年度發布之法規溯及既往處分發生在先之
      土地捐贈行為，亦有適用法令錯誤及溯及既往之違法，經
      被告復查決定以：
      1.台北市○○區○○路1小段205地號土地部分：訴外人林
        青憓、陳吳釵、賴淑貞、張美華、鄭陳阿味、陳麗美及
        原告等7人於93年10月5日以15 0餘萬元之低價取得台北
        市○○區○○路1小段205地號土地，並持分共有（林青
        憓持分比例高達899,988/900,000，原告等6人僅持分12
        /900,000）。林青憓於93年10月15日將其土地持分部分
        ，設定最高限額抵押權（擔保權利金額105,760,000元
        ）予其配偶巫國想，再將系爭土地併同台中市○區○○
        段27-33、27-68、27-438、53-10號、台北市○○區○
        ○段3小段237號及台南市○○段322、3 24號等土地（
        林青憓持分比例僅占0.3%，原告等6人持分高達99.7%）
        重新分割，分割後原告等6人取得系爭土地之全部（原
        告持有系爭土地比例101,842/900,000），林青憓則取
        得台中市○○段、台北市○○段及台南市○○段土地之
        全部。原告隨即於93年11月23日將該筆持分土地贈與其
        配偶賴春霖，賴春霖旋即於93年12月14日將該土地捐贈
        予員林鎮公所，並列報93年度綜合所得稅土地捐贈扣除
        額11,968,536元（公告土地現值111,000元/平方公尺×
        952.87平方公尺×101,842/900,000）。此有員林鎮公
        所93年12月22日員鎮工字第0930037049號函、巫國想說
        明書、上開土地之土地登記簿謄本、土地分割明細表、
        土地登記申請書等資料影本及地政事務所異動索引查詢
        資料附原處分卷可稽。
      2.桃園縣桃園市○路段0000-000地號等10筆土地部分：訴
        外人巫國想先於93年10月21日將其以共有物分割取得之
        桃園縣中路段0000-000、0000-000、0000-000、0000-0
        00、0000-000、0000-000、0000-000、0000-000、0000
        -000、0000-000地號等10筆土地，設定擔保權利金額接
        近公告土地現值之抵押權予其配偶林青憓。巫國想於同
        日出售前揭土地之一小部分所有權予原告。同年11月10
        日巫國想再將其與原告等共有之上開各地號土地辦理分
        割，分割後原告取得前揭土地持分全部土地，公告土地
        現值計23,206,800元。原告旋於同年月29日將系爭10筆
        土地贈與予配偶賴春霖。賴春霖嗣於同年12月9日以對
        林青憓之債權已清償為由，辦理抵押權塗銷登記，並將
        該筆土地於同日捐贈予員林鎮公所。亦有該公所93年12
        月15日員鎮工字第0930036340號函、上開土地之土地登
        記簿謄本、土地分割明細表、土地登記申請書等資料影
        本及地政事務所異動索引查詢資料附於原處分卷可參。
      3.桃園縣八德市○○○段90-156、90-157地號土地部分：
        訴外人巫國想先於93年10月21日將其以共有物分割取得
        之桃園縣八德市○○○段90-156及90-157地號等2筆土
        地，設定擔保權利金額接近公告土地現值之抵押權予其
        配偶林青憓。巫國想於同日出售前揭土地之一小部分所
        有權予原告。同年11月10日巫國想再將其與原告等共有
        之上開各地號土地辦理分割，分割後原告取得前揭土地
        持分全部土地，公告土地現值計1,168,000元。原告旋
        於同年月26日將系爭2筆土地贈與予配偶賴春霖。賴春
        霖嗣於同年12月15日以對林青憓之債權已清償為由，辦
        理抵押權塗銷登記，並將該筆土地於同日捐贈予員林鎮
        公所，有該公所93年12月22日員鎮工字第0930037042號
        函、上開土地之土地登記簿謄本、土地分割明細表、土
        地登記申請書等資料影本及地政事務所異動索引查詢資
        料附原處分卷可稽。
      4.原告主張其配偶賴春霖捐贈員林鎮公所之土地雖取自原
        告之贈與，然係附有負擔之贈與，原告配偶已依負擔完
        全履行清償，並非無償受贈取得，並提示其配偶賴春霖
        於93年11、12月間匯款予巫國想11,968,536元及林青憓
        23,874,800元之匯款證明、債權債務清償聲明書。然查
        ：系爭台北市○○區○○路1小段205地號土地於林青憓
        取得後，於93年10月15日設定抵押權予其配偶巫國想，
        並隨即於同年11月23日申請變更債務人為原告配偶賴春
        霖、王坤復（配偶陳麗美）、鄭森煤（配偶鄭陳阿味）
        、陳瑞欽（配偶張美華）、陳瑞龍（配偶賴淑貞）及陳
        瑞榮（配偶陳吳釵）等6人，渠等6人分別於93年11、12
        月間按其權利範圍及清償金額匯款予巫國想，主張已完
        全清償抵押權債務，並向台北市士林地政事務所塗銷該
        抵押權登記，又渠等6人隨即將取得之持分土地捐贈予
        員林鎮公所，並申報93年度捐贈土地扣除額。觀察其交
        易型態，原土地所有權人林青憓並無實際債權債務關係
        即設定抵押權予其配偶（依其抵押權設定書記載係為土
        地買賣價金保證之擔保），並一舉將土地之抵押權額度
        提高至該土地之公告土地現值105,760,000元（原告配
        偶為11,968,536元），在甚短之期間內所設定之抵押擔
        保權利總金額為該土地原成交價格近百倍，且設定抵押
        債權之對象竟為其配偶巫國想。又渠等6人捐贈之土地
        皆係由配偶原持有之台中市○區○○段27-33、27-68、
        27-438號、台北市○○區○○段3小段237號及台南市○
        ○段322號等土地與系爭土地合併，再分割共有物後交
        換取得；另桃園縣桃園市及八德市系爭12筆土地亦循前
        開土地買賣、分割共有物、設定高額抵押權、買賣、分
        割、贈與配偶及贈與員林鎮公所模式，其目的無非利用
        吳國想與其配偶林青憓相互設定高額抵押權後，再出售
        予原告，藉以墊高土地取得成本。其次原告雖舉證其配
        偶賴春霖自其合作金庫中興分行帳戶匯款支付巫國想及
        其配偶林青憓共計36,343,336元，並以此資金作為賴春
        霖捐地付款之資金證明，然賴春霖該銀行帳戶資金來源
        ，係由巫國想所開票據計30,391,530元及案外人林益任
        所簽發票據計5,133,600元，亦有賴春霖合作金庫中興
        分行交易明細表可稽。又林益任給付賴春霖5,133,600
        元係向其購買台北縣三芝鄉○○○段埔頭坑小段74-9地
        號土地之價金，且林清憓亦將該土地捐贈予員林鎮公所
        ，並列報土地捐贈扣除額；另巫國想給付賴春霖30,391
        ,530元係向其購買台北縣中和市○○○段頂南勢角小段
        248-55地號等14筆土地之價款，並有全國贈與資料清單
        、台北縣淡水地政事務所95年5月12日北縣淡第登字第0
        95000537 4號函及巫國想等人土地交易明細表可稽。綜
        觀其交易之資金流程、土地移轉方式及購地捐贈規劃同
        出一轍，係由巫國想以低於公告現值甚多之價格，向全
        省地主購買私設道路及公共設施保留地土地（私設道路
        約以公告土地現值3﹪價格取得，公共設施保留地則約
        以公告土地現值10﹪或12﹪取得），於無實際債權債務
        關係下將取得之土地設定抵押權，設定金額（與公告現
        值相近）非但遠高於購入土地成本，設定對象又為其配
        偶，且抵押權設定後隨即出售予原告，原告旋即贈與配
        偶賴春霖用以申報捐贈扣除額，凡此種種皆有違常情，
        原告主張系爭土地並非無償受贈及應核實認列取得成本
        乙節，自無足採。
      5.另原告主張系爭土地為「第三種住宅區」及「第一種住
        宅區」非屬公共設施保留地，應專案報財政部核實認定
        扣除金額，不得逕以土地公告現值之16﹪計算捐贈扣除
        額乙節，然查：台北市○○區○○路1小段205地號土地
        使用分區雖劃分為第三種住宅區，惟該地號地目別為「
        道」，有系爭土地登記謄本、地籍圖謄本附原處分卷可
        稽。桃園縣桃園市○路段0000-000地號等10筆土地劃分
        為第一種住宅區，該等地號地目別為「道」、「田」及
        「建」等，惟前揭10筆土地坐落桃園縣桃園市○路○街
        巷弄內，目前均作道路使用，有系爭土地登記謄本、地
        籍圖謄本、桃園縣桃園市公所96年7月30日桃市都字第0
        960039123號函、GIS地理資訊系統地籍現況套繪圖及現
        場照片可稽。桃園縣八德市○○○段90-156、90-157地
        號土地係屬非都市土地，目前亦為道路用地，有系爭土
        地登記謄本、地籍圖謄本、桃園縣八德市公所96年7月2
        6日德工字第0960019588號函、航照圖及現場照片可稽
        。是系爭土地為道路用地，被告原核依首揭財政部94年
        2月18日台財稅字第09404500070號令規定，以原告購入
        之土地捐贈而未能提示取得成本確實證據，扣除金額依
        公告土地現值之16﹪計算並無違誤。
      6.又原告主張系爭土地已於93年11月25日、12月1日捐贈
        予員林鎮公所，並於同年12月9日及14日分別完成登記
        ，被告以94年度發布之法令認定其捐贈扣除額，有適用
        法令錯誤及溯及既往之違法乙節。按行政機關本於其法
        定職權，在作用上得就法律或法條之不足予以補充，且
        屬於執行法律所必要之細節性予以解釋，查與法律之本
        旨不相牴觸；且行政主管機關就行政法規所為釋示，係
        闡明法規原意。本件財政部92年6月3日台財稅字第0920
        452464號令釋，乃基於中央財稅主管機關職權，就所得
        稅法第17條第1項第2款第2目之1捐贈列舉扣除金額計算
        之解釋，符合立法意旨及租稅公平原則；另94年2月18
        日台財稅字第09404500070號令係為補充上開解釋之認
        定標準，就未能提出土地取得成本或土地係受贈取得者
        ，以公告土地現值之16﹪核定93年度個人捐贈土地列報
        捐贈列舉扣除金額，與法律並無牴觸，亦無違反誠信原
        則或其他法律一般原則。
      7.本件原告捐贈員林鎮公所之土地係取自其配偶之贈與，
        被告原核定依首揭財政部令釋意旨及認定標準，按公告
        土地現值之16%計算，據以核定原告93年度捐贈列舉扣
        除額為5,814,934元並無不合，復查決定乃駁回原告復
        查之申請。
    (七)揆諸前揭規定及財政部令釋意旨，原處分及復查決定，並
      無違誤。
五、綜上所述，原告所訴均非可採，本件原處分及復查決定，並
    無違誤，訴願決定予以維持，亦無不合，原告訴請撤銷，為
    無理由，應予駁回。本件事證已臻明確，兩造其餘之陳述及
    舉證，不影響於本判決之判斷，爰不一一論列。
據上論結，本件原告之訴為無理由，依行政訴訟法第195條第1項
後段、第98條第1項前段，判決如主文。
中    華    民    國    97    年    7    月     17    日
                臺中高等行政法院第三庭
                          審判長法  官  王  茂  修
                                法  官  林  金  本
                                法  官  莊  金  昌
以上正本證明與原本無異。
如不服本判決，應於判決送達後20日內向本院提出上訴書狀，其
未表明上訴理由者，應於提起上訴後20日內向本院提出上訴理由
書（須依對造人數附具繕本）；如於本判決宣示或公告後送達前
提起上訴者，應於判決送達後20日內補提上訴理由書（須附繕本
）。未表明上訴理由者，逕以裁定駁回。
中    華    民    國    97    年    7    月     21    日
                                書記官  凌  雲  霄


司法院資訊處製作；財團法人民間司法改革基金會備份。
